臺灣臺北地方法院刑事判決　　　　　　 95年度重訴字第131號
公　訴　人　臺灣臺北地方法院檢察署檢察官
被　　　告　乙○○
　　　　　　　　　　（現羈押在臺灣臺北看守所）
選任辯護人　姜明遠律師
上列被告因違反毒品危害防制條例案件，經檢察官提起公訴（95
年度偵字第12103 號），本院判決如下：
    主  文
乙○○運輸第一級毒品，處無期徒刑，褫奪公權終身。
扣案之第一級毒品海洛因肆包（淨重共玖伍玖點壹柒公克、純質
淨重共貳捌點參零公克）均沒收銷燬之。
    事  實
一、乙○○明知海洛因係屬第一級毒品，不得非法持有、運輸之
    ，竟受真實年籍姓名均不詳、自稱「阿利」之男子指示，於
    民國95年6 月1 日下午5 時，前往臺北縣新店市○○路22號
    「大潤發賣場」地下1 樓，取出放置在該處編號第93號置物
    櫃內之海洛因，擬運送至位於臺北市○○市○○路、北新路
    路口之麥當勞速食餐廳，交予真實姓名年籍均不詳、綽號「
    東輝」之成年男子。嗣於乙○○取得上述海洛因，正欲駕車
    離去之際，為警在上址「大潤發賣場」內停車場當場查獲，
    並扣得第一級毒品海洛因4 包（淨重共959.17公克、純度2.
    95% 、純質淨重共28.30 公克，空包裝總重19.79 公克）。
二、案經臺北市政府警察局中山分局報告臺灣臺北地方法院檢察
    署檢察官偵查起訴。
    理  由
一、訊據被告乙○○於本院審理時固坦承擬自新店「大潤發賣場
    」取貨、送至新店麥當勞；嗣於上述時、地為警查獲，並扣
    得第一級毒品海洛因4 包之情，惟辯稱：其取貨時不知係第
    一級毒品海洛因，從而，亦無運輸第一級毒品之主觀犯意云
    云。被告辯護人亦稱：被告係遭人構陷入罪，蓋因查獲警員
    業證述當日情資來源係線民，而警方線民檢舉槍毒案件，多
    為求得鉅額獎金或為配合之員警增添績效，然本案毒品重達
    959.17公克，獎金高達12萬元至20萬元間，該線民卻不知所
    配合之員警已死亡，已不合理，復未留姓名以便領取獎金，
    亦與常情有違；再者，毒品交易一般均極隱密，顯少外人得
    以知悉，本件扣案毒品致放入特定之大潤發第93號置物櫃，
    苟非該線民親自放入，焉能知悉？且該線民係陳報當日下午
    3 點至5 點間有人會至該處交易毒品，而「阿利」又恰於當
    日下午3 時24分致電被告，兩相比對，本件應係線民、「阿
    利」共謀設局陷害。此外，本件查獲毒品數量重近960 公克
    ，然其純度僅2.95% 、純質淨重僅28.30 公克，與一般實務
    上常見施用、持有或販賣案中海洛因毒品純度約14% 至30%
    ，差距甚大，顯屬線民、「阿利」等以純度極低之海洛因混
    以大量之不明粉末，使扣案毒品數量看似甚鉅之設局構陷。
    且苟被告確知運輸係海洛因毒品，理應慎重且儘速辦理，然
    其於下午3 時24分接獲「阿利」電話後卻未立即動身出發前
    往，而拖延至近5 時許始到達，與情理不符。再依扣案物品
    外包裝有手機盒、並有手提袋，被告於現場並未開啟手機盒
    檢視內容物，無以認定被告明知或可得而知為第一級毒品海
    洛因而加以運輸。縱認被告確有運輸第一級毒品之犯行，然
    被告自置物櫃內取出取至停車位置即遭查捕，應屬犯罪未遂
    云云。
二(一)經查，證人即查獲警員甲○○於本院審理時具結證述：「（
    問：95年6 月1 日有辦理1 件被告毒品案件？）有。當天我
    們是在民權派出所辦公室樓上，我們之前有1 個已故巡佐陳
    志明．．有線民．．說在新店大潤發停車場地下層，可能有
    毒品交易．．我們是專案人員．．當天我們4 、5 個人去．
    ．是被告當場口述是海洛因．．我們出示證件，表明機關，
    請被告出示盒子內的物品．．我們問他這是什麼東西．．被
    告說這是海洛因。我印象中我問他這裡面東西，還沒有打開
    盒子之前，我們問他盒子裡面是什麼東西，被告是回答不曉
    得，直到盒子打開之後，被告有脫口說出海洛因．．被告跟
    我們同事在聊天，被告說他真的是很害怕，有疑慮，就是有
    違禁品或毒品之類。」（見95年12月13日審判筆錄）、證人
    即查獲警員丙○○於本院審理時亦結證稱：「（問：95年6
    月1 日你有查獲被告毒品案件？）是。當天中午時，我們派
    出所接到1 通要找我們以前1 位巡佐陳志明的電話．．他說
    他是陳巡佐的線民．．跟我說在新店大潤發地下停車場進去
    第93號置物櫃，說當天下午會有毒品交易．．我跟我們所長
    報告之後，約1 點左右到達那裡．．（問：當天有人拍蒐證
    錄影帶，是誰拍的？）我．．（問：錄影帶是原本，還是經
    過剪接？）是原版，因為我拍攝的直接就是光碟。我到現場
    後，我勘查地形，找到1 個我認為最好的位置，就拍攝，我
    們到現場時發現93號置物櫃當時是鎖著，後來被告就從1 樓
    手扶梯正對著我們車子走下來，有要靠近置物櫃的跡象，所
    以就對他注意．．我從他開始靠近置物櫃，從他把東西從置
    物櫃拿出來，都有連續攝影，但是接著他靠近我們車子右後
    方時，這時我就無法錄，但我有請甲○○跟上．．他把東西
    拿出來時，他先把東西拿到置物櫃對面，放在箱子上面，邊
    走邊講電話，就換手拿了東西，往我車子方向走，我就請在
    外面埋伏的員警注意他要往哪個方向走，有無車子靠近，有
    無共犯，要同事跟我回報，我下車看到我們甲○○已經上前
    盤查他，他跟我說沒有共犯．．我們出示證件，表明身分，
    告訴他我們想要瞭解他所拿的東西內容．．打開之後發現裡
    面疑似毒品，當場發現有4 包白色粉末，所以我們就做測試
    ，測試是呈海洛因反應．．（問：在盒子打開之後，被告有
    無主動告訴你們說這是海洛因？）我問他這4 包東西是什麼
    ，被告說應該是海洛因。」（見96年1 月10日審判筆錄），
    經核其等所述本件線報來源、查獲經過均屬相符，所述自堪
    採信。另查獲經過，經本院當庭勘驗蒐證光碟：被告打開呈
    裝海洛因之紙盒後，於警員詢問是什麼東西時，答以「應該
    是毒品吧」，有95年12月29日勘驗筆錄在卷可按，足徵被告
    確知盒內物品係毒品無誤，其抗辯並無運輸毒品之主觀犯意
    ，洵無可採。至上開蒐證光碟內雖顯示，被告嗣對警員詢問
    「是什麼毒品？是不是海洛因？」，均以「不知道」應答，
    又於警員測試後對於該測試結果所呈現之顏色，詢問警員究
    為「紅色或粉紅色？」，惟運輸毒品乃重罪，一般之人均知
    之甚詳，故渠等為警查獲後，對於警員之詢答避重就輕或以
    以問代答方式佯裝迷糊，所在多有，尚無以遽為其有利之認
    定；況本件被告在上開「不知道」之回答前，已自述該物係
    毒品，尤無以被告嗣所為「不知道」等回答，即認其不知所
    運輸之物係毒品。
  (二)另就辨護人以本件檢舉獎金、線報時間、位置及扣案毒品純
    度等，辨稱被告係遭人構陷入罪云云，惟殊未能舉出任何證
    據以實其說，本無從遽採；又其中線民未留姓名以領獎金，
    純屬線民個人考量，本院無從臆測；至所辯線民所述交易時
    間當日下午3 點至5 點間，經與「阿利」於當日下午3 時24
    分致電被告相比對，佐證本件係構陷云云，然其所稱當日下
    午3 時24分來電之人係「阿利」，顯無從查證，是否實在，
    已屬有疑，再者，參以被告所陳其於下午3 時24分接獲「阿
    利」電話後卻未立即動身出發前往，而拖延至近5 時許始到
    達，足見被告就何時前往取物，實有自主之權；是縱如被告
    所述該置物櫃每日清除屬實，被告亦可能係於隔日清理前任
    擇時間前往取物，足證該線報所述交易時間，僅係約略之時
    間概念；至就存放位置之所在，固屬正確無訛，然此係涉線
    報之正確性、詳實度，此每因線報之來源有所不同，在無任
    何證據證明本件係屬構陷前，自無因線報來源正確、詳實，
    即謂該線報係構陷。末就辯護人所稱一般實務上常見施用、
    持有或販賣案中海洛因毒品純度約14% 至30% ，查其無非以
    其承辦之2 件案件所扣毒品為據，然僅據上述2 案，即謂係
    實務上常見之毒品純度，顯尚不足，殊無殆敘；再者，本件
    毒品純度固僅2.95% ，惟是否足以成癮，每與施用者之體質
    、施用時間長短、施用數量及方式不同而有異，難認其純度
    較低，即謂本件係屬構陷。辯護人上揭所述，亦無足憑。
  (三)綜上，本件被告及辯護人所辯均無足採，已如前述，此外，
    扣案之白粉4 包，經送法務部調查局以化學呈色法、氣相層
    析質譜儀分析法鑑驗結果，確檢出第一級毒品海洛因成分，
    有該局95年7 月27日調科壹字第020008106 號鑑定通知書在
    卷可稽，被告運輸第一級毒品之犯行明確，堪以認定。
三、按運輸毒品罪祇以所運輸之毒品已實施運送為已足，並非以
    運扺目的地為完成犯罪之要件，換言之，區別該罪既遂、未
    遂之依據，應以已否起運為準，既已起運，構成該罪之輸送
    行為即已完成，不以達到目的地為既遂條件。本件被告基於
    運輸毒品海洛因之犯意，自「大潤發賣場」取出裝有毒品海
    洛因之紙袋後，至賣場停車場其使用車輛旁，正欲駕車時即
    被查獲，顯已起運該毒品，雖未運扺目的地，仍應論以運輸
    既遂罪（最高法院92年台上字第3096號判決意旨供參）。是
    核被告所為，係犯毒品危害防制條例第四條第一項運輸第一
    級毒品罪。爰審酌毒品足以導致施用人精神障礙、性格異常
    ，甚至造成生命危險，戕害他人，被告猶以運輸，危害社會
    安全、秩序甚鉅，惟扣案毒品數量雖非甚少，然純度甚低等
    一切情狀，量處如主文所示之刑，併依刑法第三十七條第一
    項規定，宣告褫奪公權終身。
四、扣案之海洛因4 包（淨重共959. 17 公克、純質淨重共28.3
    0 公克），係毒品危害防制條例第二條第二項第一款之第一
    級毒品，應依同法第十八條第一項前段規定，沒收銷燬之。
據上論斷，應依刑事訴訟法第二百九十九條第一項前段，毒品危
害防制條例第四條第一項、第十八條第一項前段，刑法第三十七
條第一項，判決如主文。
本案經檢察官黃紋綦到庭執行職務
中　　華　　民　　國　　96　　年　　1　　 月　　31　　日
      　　　　　　        刑事第三庭
                              審判長法  官  黃雅芬
                                    法　官　游士珺
                                    法　官　王幸華
以上正本證明與原本無異。
如不服本判決，應於送達後10日內，向本院提出上訴狀。
    　　　　　　　　　　　　　　    書記官　陳泰寧
中　　華　　民　　國　　96　　年　　1　　 月　　31　　日
附錄本案論罪科刑法條全文：
毒品危害防制條例第4條
製造、運輸、販賣第一級毒品者，處死刑或無期徒刑；處無期徒
刑者，得併科新臺幣 1 千萬元以下罰金。
製造、運輸、販賣第二級毒品者，處無期徒刑或 7 年以上有期徒
刑，得併科新臺幣 7 百萬元以下罰金。
製造、運輸、販賣第三級毒品者，處 5 年以上有期徒刑，得併科
新臺幣5百萬元以下罰金。製造、運輸、販賣第四級毒品者，處3
年以上10年以下有期徒刑，得併科新臺幣3百萬元以下罰金。
製造、運輸、販賣專供製造或施用毒品之器具者，處 1 年以上 7
年以下有期徒刑，得併科新臺幣 1 百萬元以下罰金。
前五項之未遂犯罰之。
毒品危害防制條例第18條
查獲之第一、二級毒品及專供製造或施用第一、二級毒品之器具
，不問屬於犯人與否，均沒收銷燬之；查獲之第三、四級毒品及
製造或施用毒品之器具，無正當理由而擅自持有者，均沒入銷燬
之。但合於醫藥、研究或訓練之用者，得不予銷燬。
前項合於醫藥、研究或訓練用毒品或器具之管理辦法，由法務部
會同行政院衛生署定之。
